【裁判字號】    98,台上,6573
【裁判日期】    981105
【裁判案由】    違反毒品危害防制條例
【裁判全文】
最高法院刑事判決            九十八年度台上字第六五七三號
上  訴  人  甲○○
選任辯護人  邱明政律師
上  訴  人  乙○○
選任辯護人  萬維堯律師
上列上訴人等因違反毒品危害防制條例案件，不服台灣高等法院
高雄分院中華民國九十八年八月二十七日第二審判決（九十七年
度上訴字第一九八二號，起訴案號：台灣高雄地方法院檢察署九
十七年度偵字第一０九九二號），提起上訴，本院判決如下：
    主  文
上訴駁回。
    理  由
按刑事訴訟法第三百七十七條規定，上訴於第三審法院，非以判
決違背法令為理由，不得為之。是提起第三審上訴，應以原判決
違背法令為理由，係屬法定要件。如果上訴理由書狀並未依據卷
內訴訟資料，具體指摘原判決不適用何種法則或如何適用不當，
或所指摘原判決違法情事，顯與法律規定得為第三審上訴理由之
違法情形，不相適合時，均應認其上訴為不合法律上之程式，予
以駁回。本件原判決依憑上訴人甲○○、乙○○供承有於所載時
間，甲○○交付扣案第二級毒品甲基安非他命予乙○○，乙○○
當場交付部分款項；乙○○並坦承為購毒而來等供述，及證人即
同案被告溫世合（經判處罪刑確定）、甲○○、乙○○分別於偵
審之證詞，卷附相關檢驗報告、行動電話通訊監察譯文，暨查獲
之毒品、行動電話、販毒款項等證據資料，認定上訴人等有其事
實欄所載之販毒犯行，且敘明上訴人均否認該犯行，甲○○辯稱
：僅幫乙○○調貨（毒品），未收取利潤或佣金；乙○○辯以：
僅購毒一包供己施用，無販毒意圖等各云云，為不足採，亦依調
查所得證據，於理由內詳予指駁、說明。因認上訴人等犯行明確
，而維持第一審論處甲○○共同販賣第二級毒品（累犯）罪刑；
乙○○販賣第二級毒品（累犯）罪刑（二人均量處有期徒刑）之
判決，駁回檢察官及上訴人等在第二審之上訴，已詳述所憑之證
據及其認定之理由。甲○○上訴意旨略稱：(一)、原判決未令同案
被告溫世合踐行人證之調查程序，未依其聲請勘驗相關通訊監察
光碟，亦未令其詰問乙○○，逕依卷載通訊監察譯文及溫世合於
偵訊不實之證詞為其論罪之依據，採證違法併有證據調查未盡及
理由不備之違法。(二)、依原判決附表（下稱附表）一編號十六所
載監聽內容及乙○○於第一審之證詞，其係義務協助乙○○購毒
，未賺取差價，乙○○僅交付部分款項即可獲致全部之毒品，益
證其無牟利意圖，僅該當轉讓毒品罪，原判決未查明其獲利若干
，遽以販毒罪相繩，適用法則不當；又其幫乙○○洽調毒品之價
格為一兩新台幣（下同）十萬二千元，乙○○於偵訊時指證甲○
○原販毒價格為一兩十萬五千元，經「老闆」同意始以十萬元販
售等旨，因卷附甲○○通訊監察譯文無該項紀錄，乙○○之陳述
純係虛構，原判決援為論罪之依據，有與卷證資料不符之違法。
乙○○則略以：(一)、其無販毒意圖，附表二之通訊監察譯文未載
稱其有何營利意圖或販毒事證，原判決據以推斷其犯罪，於法有
違。(二)、溫世合於警詢、偵查之陳述係受警誘導所致，無證據能
力；溫世合前後證詞歧異，原判決採信溫世合偵訊之陳述為論斷
基礎，就溫世合於原審有利於其之證詞，未敘明不予採納之理由
，有採證不當及理由不備之違法；溫世合於原審證述未攜購毒款
項等情，乃訊問方法不當所致，調閱錄音帶即得證之。(三)、原判
決未調查其向檢察官自白事實經過之書狀，對卷附監察譯文有關
綽號「小朋友」電詢毒品事，其為勸導之對話，未說明不予採納
之理由，有證據調查未盡及理由不備之違法等語。惟查：(一)、犯
罪事實之認定，證據之取捨及其證明力之判斷，乃事實審法院自
由判斷之職權，如其取捨不違背經驗法則與論理法則，即不得指
為違法，而據為上訴第三審之理由。又證人之證言縱令先後未盡
相符，但事實審法院本於審理時所得之心證，就其證言一部分認
為確實可信予以採取，原非證據法則所不許。本件原判決已詳細
敘明溫世合於偵查之陳述，如何具有證據能力，且非據以認定上
訴人等犯罪之唯一證據，併斟酌卷附其他證據資料，而得採為論
罪之部分基礎；乙○○、溫世合於第一審或原審之陳述，如何不
足為上訴人等有利之認定等情，詳述本於調查所得之心證，而為
事實判斷之理由稽詳。所為論斷及說明，核無採證違法，或與經
驗與論理法則相違之情形，自屬事實審取捨證據職權之適法行使
，尚難漫指為違法。原判決既未採納溫世合於警詢之陳述為上訴
人等犯罪之論據，無採證違法；而卷載乙○○之偵訊筆錄，並未
證稱甲○○係以「0000000000號」行動電話與「老闆
」者聯絡販毒價格事宜（見原判決第三頁第十行、第九頁第十三
、十四行，偵查卷第一一五頁），縱無該部分之通訊監察紀錄，
不能指為違法。卷附乙○○所稱書狀之記載（見偵查卷第一０二
、一三三頁），其並未自白販毒犯行，原判決已敘明摒棄其否認
犯行各辯解之理由稽詳，無證據調查未盡之違法。(二)、毒品危害
防制條例所謂販賣毒品罪，係指以營利為目的，意圖販賣而有販
入或賣出毒品之行為而言，其販入及賣出之行為，不必二者兼備
，有一即屬成立，亦不論是否果真獲得利益。原判決已敘明如何
認定甲○○、乙○○有販賣毒品營利之理由稽詳，符合論理法則
且不違背社會經驗之合理判斷，至實際獲利若干，均無礙渠等有
本件販賣毒品犯行之認定。論以販賣毒品之罪，其法則之適用，
洵無違誤。再乙○○於第一審已經法官合法訊問，且以證人身分
具結證述，並經交互詰問（見第一審卷第一一五至一二三頁），
甲○○對乙○○證述內容並無意見（同上卷第一三一頁），已確
實保障其對質詰問權，依刑事訴訟法第一百九十六條規定，如別
無訊問必要者，本不得再行傳喚，甲○○聲請再予傳喚，原審認
其販毒事證明確，認無再為無益調查之必要，無違法可言。又詰
問權之行使，屬被告之自由，倘被告於審判中捨棄詰問權，自無
不當剝奪其詰問權行使可言。稽之第一審及原審筆錄，甲○○及
其辯護人並未聲請傳喚溫世合詰問（見第一審卷第七六頁以下、
第一一五頁以下、第二二八頁以下各筆錄，原審卷第七八頁以下
、第一六四頁以下、第一九五頁背面以下各筆錄），於溫世合經
乙○○及其辯護人於原審進行交互詰問後，審判長訊問甲○○及
其辯護人「尚有何證據請求調查？」均答稱「沒有」（見原審卷
第一六九、二０三頁），顯認無傳喚上揭證人調查詰問之必要，
難謂有不當剝奪甲○○詰問權之行使。(三)、有偵查犯罪職權之公
務員，依通訊保障及監察法規定聲請核發通訊監察書所監聽之錄
音內容，為實施刑事訴訟程序之公務員依法定程序取得之證據。
又依該監聽錄音譯成文字，其所作成之譯文，乃監聽錄音內容之
顯示，倘當事人對於該譯文內容之同一性或真實性發生爭執或有
所懷疑時，法院固應依刑事訴訟法第一百六十五條之一第二項規
定勘驗該監聽之錄音踐行調查證據程序，以確保內容之真實、同
一；惟當事人如已承認該錄音譯文之內容屬實，即依刑事訴訟法
第一百五十九條之五第一項規定具證據能力，如對於該譯文之內
容並無爭執，而法院復已就該譯文依法踐行調查證據程序者，該
通訊監察之譯文，自得採為論斷之依據，且與播放錄音有同等價
值。依據卷附筆錄之記載，甲○○於第一審已供承卷載通訊監察
譯文確為彼等之對話（見第一審卷第二四三、二四四頁），原審
審判長就上揭證據，亦已依法踐行調查證據之程序，甲○○及其
辯護人均表稱「沒有意見，同意有證據能力」（見原審卷第二０
０、二０一頁），且於審判長訊問「尚有何證據請求調查？」時
，均答稱「沒有」（同上卷第二０三頁）。顯已賦予渠等充分辯
駁該項證據證明力之機會，甲○○於法律審之本院始主張原審有
證據調查未盡之違法，自屬無據。而監察譯文中乙○○與所稱「
小朋友」之對話（見偵卷第六二頁），其內容與原判決認定乙○
○有本件犯行無涉，不足為有利於乙○○之證據，原判決縱未說
明此部分不予採信之理由，與判決本旨無影響。此外，上訴意旨
，就原審依職權採證認事之適法行使，或就原判決已說明事項，
專憑己見，泛指為違法，且為單純事實之爭執，或與判決本旨無
關之枝節問題為事實之爭辯，俱非適法之第三審上訴理由。依前
揭說明，應認上訴人等之上訴為不合法律上之程式，均予駁回。
據上論結，應依刑事訴訟法第三百九十五條前段，判決如主文。
中    華    民    國  九十八  年   十一   月    五    日
                      最高法院刑事第十一庭
                          審判長法官  石  木  欽
                                法官  洪  佳  濱
                                法官  段  景  榕
                                法官  周  煙  平
                                法官  黃  正  興
      本件正本證明與原本無異
                                      書  記  官
中    華    民    國  九十八  年   十一   月    十    日
                                                      Ｅ


司法院資訊處製作；財團法人民間司法改革基金會備份。
